臺灣高等法院臺南分院刑事判決　　　　 94年度上易字第265號
上　訴　人
即　被　告　甲○○
上列上訴人因侵占案件，不服臺灣雲林地方法院94年度易字第78
號中華民國94年4月29日第一審判決（起訴案號：臺灣臺南地方
法院檢察署93年度偵字第3781號），提起上訴，本院判決如下：
    主  文
原判決撤銷。
甲○○連續意圖為自己不法之所有，而侵占對於業務上所持有之
物，累犯，處有期徒刑柒月。
    事  實
一、甲○○前曾於民國（下同）93年間因偽造文書案件，經臺灣
    彰化地方法院以92年度訴字第1473號判處有期徒刑4月確定
    ，甫於93年5月14日易科罰金執行完畢，竟不知悔改。甲○
    ○於93年間，在雲林縣斗南鎮○○里○○街102號乙○○所
    經營之「高賓計程車行」擔任總機人員，負責調度車輛及代
    收車行營業帳款等工作，為從事業務之人。詎因缺錢花用，
    竟意圖為自己不法之所有，並基於概括之犯意，自93年4月2
    日起至同年7月14日止，在上址「高賓計程車行」內，連續
    多次將業務上所代收之營業帳款共計新臺幣（下同）144,56
    2元（若扣除乙○○應給付且已給付與甲○○之4、5、6月份
    薪資共計81,850元，及尚未給付與甲○○之7月份薪資9,600
    元，則甲○○僅餘53,112元未還）未轉交乙○○，而予以侵
    占入己。嗣經乙○○查閱車行帳簿發覺有異，始悉上情。
二、案經被害人乙○○訴由雲林縣警察局斗南分局報告臺灣雲林
    地方法院檢察署檢察官偵查起訴。
    理  由
一、訊據上訴人即被告固坦承於前揭時、地，將其業務上所代收
    之前開款項供作己用，但矢口否認有何侵占之犯行，辯稱【
    其係先行借用，並在帳簿上為借支之記載，若其有侵占之行
    為，豈有長達四月，該公司均未報警處理，嗣於累積四個月
    後，乙○○始報警處理之理】云云。惟查：
  (一)前揭被告如何侵占其業務上所持有之右揭款項等事實，業據
    被告於警、偵訊及原審審理時供承不諱，核與被害人乙○○
    之指訴相符，並有車行帳簿影本4份、本票影本1份附卷可稽
    ，則被告嗣後辯稱【其係借用，並非擅自挪為他用而侵占該
    款項】云云，已難信採。
  (二)至於卷附之車行帳簿雖有被告借用該款項之記載。然查被害
    人乙○○於偵查中一再指証【該車行帳簿上雖記載借用之情
    ，但係被告在拿走錢後，自己在上面註明借多少錢，被告並
    未經其同意即將錢拿走】等語（見偵查卷第八頁）；而被告
    於偵查中亦供稱【我在他那邊當總機，接收帳款，早上收帳
    款，我都先拿去用，他都是晚上才收帳款，．．．．】、【
    他有口頭警告好幾次】等語（見偵查卷第十五頁正面），足
    見被告並未經被害人之同意，即擅自將所收取之款項挪為己
    用甚明。再查，被告並未否認該帳簿內容均為其所自行登載
    之事實，則被告雖在該帳簿登載借用，顯係其個人之行為，
    尚難以此即認【已得被害人之同意】；再被害人乙○○於警
    訊時亦指証【四月份我對帳就發現被告有擅自借支營業收入
    款，因其有上班，被告說會還我，直到九十三年六月初我發
    現其擅自借支更為嚴重，我即制止他．．．．】等語（見警
    訊卷第二頁背面），顯見被告挪用款項早已經被害人發現，
    並予以口頭警告，嗣因被告未改過，始提出告訴，則被告上
    開所辯【若其有侵占之行為，豈有長達四月，該公司均未報
    警處理，嗣於累積四個月後，乙○○始報警處理之理】云云
    ，顯難信採。
  (三)綜上，被告事前既未經被害人之同意，即擅自將該款項挪為
    己用，顯係將該款項變易持有為其所有，雖被告事後在帳簿
    上為【借用】之記載，亦係其個人之行為，尚難以此即認被
    告係【事前】取得被害人之同意，始將款項供己使用，被告
    有為自己不法之所有，而侵占該款項甚明，被告前開所辯，
    均係事後卸責之詞，均無可採。本件事証明確，被告犯行，
    堪以認定。
二、查被告受僱於告訴人乙○○所經營之「高賓計程車行」擔任
    總機人員期間，負責調度車輛及代收車行營業帳款等工作，
    自係從事業務之人，竟將其業務上所持有之前開款項侵占入
    己，挪為己用，核其所為，係犯刑法第336條第2項之業務侵
    占罪。被告先後多次侵占營業帳款犯行時間緊接，構成要件
    相同，顯係基於概括犯意反覆為之，為連續犯，應依刑法第
    56條規定以一罪論，並加重其刑。再被告前曾於93年間因偽
    造文書案件，經臺灣彰化地方法院以92年度訴字第1473號判
    處有期徒刑4月日確定，甫於93年5月14日易科罰金執行完畢
    ，此有臺灣高等法院被告全國前案紀錄表1份在卷可參，其
    於前開有期徒刑執行完畢後5年內再犯本件有期徒刑以上之
    罪，為累犯，應依刑法第47條規定，遞加重其刑。
三、原審以被告罪証明確，因予論罪科刑，固非無見。但有二種
    以上刑之加重或減輕者，遞加或遞減之，刑法第70條定有明
    文。原判決既分別依刑法第56條連續犯加重其刑，及同法第
    47條累犯之規定加重其刑，但並未諭知【遞加重其刑】，顯
    有疏漏。被告上訴否認犯罪，並以前開情詞指摘原判決不當
    ，雖無理由，但原判決既有上開可議之處，即屬無可維持，
    應由本院予以撤銷改判。爰審酌被告前曾有偽造文書前科，
    素行不佳，且正值青壯，竟不思循合法正當途徑賺取生活費
    用，反利用受僱為人經手財物機會，屢次侵占款項入己，其
    犯罪之動機、手段，及犯罪所生之損害，犯後猶飾詞狡辯之
    態度等一切情狀，量處如主文所示之刑，以示懲儆。
據上論結，應依刑事訴訟法第369條第1項前段、第364條、第299
條第1項前段、刑法第56條、第336條第2項、第47條，罰金罰鍰
提高標準條例第1條前段，判決如主文。
本案經檢察官許仲瑩到庭執行職務。
中　　華　　民　　國　　94　　年　　7 　　月　　20　　日
                  刑事第四庭    審判長法　官  鄭文肅
                                      法　官  蔡美美
                                      法　官  陳珍如
以上正本證明與原本無異。
不得上訴。
　　　　　　　　　　　　　　　　　　　書記官  岑  玢
中　　華　　民　　國　　94　　年　　7 　　月　　20　　日
附錄法條：
中華民國刑法第336 條 (公務公益侵占罪、業務侵占罪)
對於公務上或因公益所持有之物，犯前條第1 項之罪者，處一年
以上七年以下有期徒刑，得併科5000元以下罰金。
對於業務上所持有之物，犯前條第1 項之罪者，處六月以上五年
以下有期徒刑，得併科3000元以下罰金。
前二項之未遂犯罰之。
